【裁判字號】    97,重上更(二),3
【裁判日期】    971209
【裁判案由】    給付股票
【裁判全文】
臺灣高等法院臺南分院民事判決       97年度重上更(二)字第3號
上  訴  人  丙○○
            戊○○（鄭焜耀之承受訴訟人）
            丁○○（鄭焜耀之承受訴訟人）
兼上 二 人
法定代理人  乙○○（鄭焜耀之承受訴訟人）
共      同
訴訟代理人  施承典  律師
            施煜培  律師
被 上 訴人  甲○○
訴訟代理人  吳俊儀  律師
上列當事人間請求給付股票事件，上訴人對於中華民國91年2月
15 日臺灣臺南地方法院第一審判決（89年度重訴字第506號）提
起上訴，經最高法院第2次發回更審，並於本院為訴之變更，本
院於97年11月25日言詞辯論終結，判決如下：
    主  文
被上訴人甲○○應背書交付東山育樂事業股份有限公司二十萬股
之股票予上訴人丙○○。
被上訴人甲○○應背書交付東山育樂事業股份有限公司十萬股之
股票予上訴人乙○○。
上訴人其餘變更之訴駁回。
變更之訴訴訟費用由被上訴人負擔八分之三，餘由上訴人乙○○
、戊○○、丁○○負擔。
    事  實 及 理  由
一、程序方面：
  (一)、本件原上訴人鄭焜耀於民國（下同）96年7月7日死亡，戊
      ○○、丁○○及上訴人乙○○為共同繼承人，有全戶戶籍
      謄本附卷足參（見本院卷第75至76頁），並於本院聲明承
      受訴訟，核無不合，應予准許。
  (二)、按在第二審訴訟程序所為訴之變更或追加，非經他造同意
      ，不得為之。但請求之基礎事實同一者，或因情事變更而
      以他項聲明代最初之聲明者，不在此限。民事訴訟法第44
      6條第1項、第255條第1項第2款、第4款分別定有明文。上
      訴人原起訴主張兩造間於84年9月6日簽有合約乙份（下稱
      系爭合約），被上訴人甲○○依約負有移轉原審共同被告
      東山育樂事業股份有限公司（下稱東山公司，已撤回起訴
      ）之股份予上訴人之義務，上訴人並受讓有東山公司股份
      80萬股，原起訴聲明為：確認其等對於東山公司共計80萬
      股股權存在，及被上訴人甲○○對東山公司股權超過20萬
      股股權不存在。惟東山公司曾於79年7月25日委託中國信
      託銀行辦理股票簽證200萬股，且依東山公司章程載明其
      股票概為記名式普通股等情，有該行97年7月15日中信銀
      代理字第97201464號函暨附件東山公司章程在卷為佐（見
      本院卷第136至139頁）。上訴人即於本院主張其前揭受讓
      股份行為因未背書交付股票而不生效力，被上訴人甲○○
      依約仍應負有履行移轉同上開數額股權予上訴人之義務，
      於本院變更聲明為：請求被上訴人應背書交付東山公司同
      上開數額股票予上訴人。核上訴人前後二請求，均基於系
      爭合約主張被上訴人應履行之股權移轉義務，二者主要爭
      點有其共同性，各請求利益之主張在社會生活上可認為相
      關連，而就原請求之訴訟及證據資料，於審理繼續進行在
      相當程度範圍內具有一體性，得期待於後請求之審理予以
      利用，俾先後兩請求在同一程序得加以解決，避免重複審
      理，進而為統一解決紛爭，核屬基於同一基礎事實，且係
      因情事變更而以他項聲明代最初之聲明，揆諸上述規定，
      毋庸經被上訴人之同意，應予准許。又上訴人原聲明已變
      更之部分（包括對於原審共同被告東山公司積極確認之訴
      、及對被上訴人消極確認之訴），視為上訴人撤回起訴，
      本院毋庸再為審判，併此敘明。
二、上訴人起訴主張：
  (一)、上訴人丙○○、訴外人莊瀛和與東山公司董事長即被上訴
      人甲○○於民國（下同）84年9月6日簽訂合約書，約定共
      同合作發展東山公司所有永安高爾夫鄉村俱樂部（下稱永
      安球場）會員銷售業務，由上訴人丙○○、訴外人莊瀛和
      二人銷售永安球場之球證（含會員卡），如上訴人丙○○
      、訴外人莊瀛和在1年內銷售球證金額達新台幣（下同）
      5,000萬元，被上訴人應將東山公司股份移轉予上訴人丙
      ○○、訴外人莊瀛和各30％。嗣上訴人丙○○、訴外人莊
      瀛和依約銷售5,000萬元，被上訴人乃於85年7月11日移轉
      東山公司股份各20％予上訴人丙○○、訴外人莊瀛和，上
      訴人乙○○加入後，上訴人丙○○、訴外人莊瀛和於86年
      1月31日各移轉10萬股股份予乙○○；其後又因莊瀛和退
      出，由乙○○配偶鄭焜耀繼受之，莊瀛和復於87年7月2日
      將其與其妻張淑玉名下所剩共30萬股股份移轉予鄭焜耀，
      甲○○亦將名下股份分別移轉10萬股、30萬股予乙○○、
      丙○○。惟東山公司為發行記名股票公司，前揭歷次股權
      移轉行為因未背書交付股票而不生效力，則被上訴人依約
      仍負有移轉東山公司60％股權予上訴人之義務，爰依系爭
      合約第6條約定，求為命被上訴人甲○○應背書交付東山
      公司如變更後聲明所示數額股票予上訴人。
  (二)、聲明：
    1.被上訴人甲○○應背書交付東山育樂事業股份有限公司20
      萬股股份之股票予上訴人丙○○。
    2.被上訴人甲○○應背書交付東山育樂事業股份有限公司10
      萬股股份之股票予上訴人戊○○。
    3.被上訴人甲○○應背書交付東山育樂事業股份有限公司10
      萬股股份之股票予上訴人丁○○。
    4.被上訴人甲○○應背書交付東山育樂事業股份有限公司40
      萬股股份之股票予上訴人乙○○。
    5.變更之訴訴訟費用由被上訴人負擔。
三、被上訴人則以：上訴人丙○○及訴外人莊瀛和二人銷售球證
    之金額僅2,320萬元，其收據所列款項與永安球場之營業收
    入混合，係臨訟拼湊而成，既未達5,000萬元之目標，合約
    第6條所附被上訴人甲○○移轉股權之停止條件自未成就。
    況依系爭合約約定，於銷售金額未達10億元前，丙○○等二
    人不得將股權出售、轉讓，乙○○及鄭焜耀受讓丙○○等二
    人之股權，亦與約定不合。又莊瀛和退出經營，係拋棄股權
    ，還給東山公司，非讓與乙○○及鄭焜耀；甲○○亦未於87
    年7月2日轉讓股權予丙○○、乙○○，均難認上訴人已取得
    上述股權。又被上訴人與上訴人間並無股權之買賣、贈與或
    其他契約之法律行為，上訴人請求被上訴人應交付東山公司
    股票予上訴人，顯然無據等語，資為抗辯。
  (八)、聲明：
    1.請將上訴人變更之訴駁回。
    2.變更之訴訴訟費用由上訴人負擔。
四、兩造不爭執之事實：
  (一)、被上訴人甲○○與上訴人丙○○、訴外人莊瀛和於84年9月
      6日簽訂合約書（下稱系爭合約書），其簽約當事人是以個
      人身分而非代表公司訂立系爭合約書。
  (二)、對系爭合約書之真正及內容均不爭執。
  (三)、東山公司係發行股票之公司，該公司於79年7月25日委託
      中國信託銀行辦理股票簽證200萬股，且依東山公司章程
      載明其股票概為記名式普通股。
  (四)、被上訴人甲○○已各移轉20%(共40%）東山公司之股權與
      上訴人丙○○35萬股及其指定之人曾美雲5萬股，共40萬
      股（200萬股×20%=40萬股），移轉股權與訴外人莊瀛和
      35萬股及其指定之人張淑玉5萬股，共40萬股。
  (五)、以上事實復有合約書（見原審卷第7至8頁）、經濟部中部
      辦公室970222經中三字第09731769410號函所附790809國
      信證發字第1022號函及簽證股票樣張（見本院卷第69至72
      頁）、經濟部中部辦公室970509經中三字第09736062070
      號函所附東山公司最後1次變更登記事項卡（見本院卷第
      113至117頁）及中國信託商業銀行股份有限公司970715中
      信銀代理字第97201464號函所附東山公司辦理股票簽證所
      提供之公司章程及股東名冊在卷可參（見本院卷第136至1
      39頁），堪信為真實。
五、至於上訴人主張系爭合約簽立後，丙○○等二人業已依約銷
    售5,000萬元會員球證，被上訴人應依約背書交付應轉讓東
    山公司股票予上訴人等情，則為被上訴人所否認，並以前開
    情詞置辯。是本件應審酌者為：(1)、上訴人丙○○與被上訴
    人背書是否已進行至系爭合約書第三期之合作，而得請求被
    上訴人背書交付如聲明所示之股票？(2)、上訴人乙○○是否
    加入系爭合約書之計劃，並與鄭焜耀繼受系爭合約受讓股份
    之權利而得請求被上訴人背書轉讓股票？茲查：
 (一)、上訴人丙○○主張已完成系爭合約書第3條所約定之銷售球
     證5,000萬元目標，並已交付被上訴人收受之金額逾5,000
     萬元等情，並提出資金流向明細、收據22紙、銷售金額及
     名單及匯款回條附卷為佐（見原審卷第63至91、140頁）；
     被上訴人固不否認前揭收據及匯款之真正，惟辯稱上訴人
     丙○○所銷售球證金額僅2,320萬元，其餘為球場營業收入
     或劦安公司設立登記費用，並非球證銷售金額云云。經查
     ：
    1.按劦安公司為合約書中約定由上訴人丙○○與被上訴人合
      作成立之新公司，用以經營永安高爾夫球場，惟實為上訴
      人丙○○、乙○○所出資經營，業據其提出匯款單、存款
      條、支出憑證等件附卷可稽（見本院上訴卷(二)第4至52、8
      2至97頁）；再參之上訴人丙○○交付被上訴人合約中5,0
      00萬元金額，係以自己或其所經營之劦安公司名義之支票
      金額共計49,864,141元，有上開收據及匯款單為證，其中
      不足部分並以於85年5月28日匯入被上訴人甲○○指定其
      妻顏琇昭之帳戶之50萬元扣抵，被上訴人既不否認有收受
      上開匯款及票據，且自陳伊雖為劦安公司之股東，然未實
      際出資等語，復未能積極舉證何以收受劦安公司上開款項
      ，空言否認收受自劦安公司之款項應不得計入上訴人丙○
      ○販售球證之所得云云，自難憑採。
    2.被上訴人復抗辯：上訴人丙○○提出之銷售球證金額，其
      中8,686,000元為球場營業收入，並非球證銷售云云。惟
      查，依劦安高爾夫球隊章程貳三之記載，可知參加球隊者
      ，每人須繳交10萬元，再由球隊以劦安高爾夫球隊之名參
      加永安高爾夫球場之團體會員球證，有劦安高爾夫球隊章
      程及實施辦法附卷足參（見原審卷第191至196頁），再參
      之丙○○曾傳真予被上訴人銷售資料（由被上訴人自行提
      出，見原審卷第152頁），其中載有「球隊已賣出103個（
      以3支半球隊計）*200萬元＝700萬元」，顯然將球隊會員
      收入列為球證銷售數額，被上訴人既不否認該傳真所載銷
      售金額為真實（並因此辯稱被上訴人僅銷售該傳真資料所
      載數額），堪認招募球隊會員應屬合約中之銷售球證範圍
      ，被上訴人辯稱為球場營業收入云云，實非有據。
    3.另證人洪志明於原審審理時亦證稱：「如果沒有再進行第
      4條的話，股份要再移轉還給東山育樂公司，即依契約第2
      條、第3條的規定結清，後來他們是有再進行第4條的約定
      」等語（見原審卷第203頁），於本院前上訴審亦證稱：
      「（提示原審卷第56頁合約書有何意見？）當初丙○○與
      莊瀛和借甲○○1,000萬元，球證25支讓丙○○、莊瀛和
      去賣，賣多少都由他們拿去，第一期若賣不夠也是要還錢
      ，第一期25支球證都有賣出去，第二期也有賣出去，甲○
      ○是用移轉股權給丙○○擔任抵押，因為丙○○、莊瀛和
      拿5,000萬元出來，為了要擔保他們的債權，所以要求甲
      ○○要以股權擔保」等語（見本院上訴卷(一)第59頁），按
      證人洪志明為系爭合作契約之仲介，與兩造均無利害關係
      ，應無故為不實證言之必要，是上開證人之證詞，應可採
      信。
    4.綜上，上訴人丙○○、訴外人莊瀛和既已完成系爭合約書
      第3條所約定之銷售球證5,000萬元，並交付被上訴人收受
      之金額逾5,000萬元，雙方已進行至合約第4條即第三期合
      作，亦即系爭合約之停止條件已成就，則被上訴人甲○○
      即有依約移轉東山公司股份予上訴人丙○○、訴外人莊瀛
      和之義務。
  (二)、上訴人乙○○則主張伊於系爭合約簽立後，始加入計畫，
      股權重新分配為上訴人丙○○、乙○○及訴外人莊瀛和各
      20％，並自丙○○、莊瀛和受讓各10萬股份之權利，嗣莊
      瀛和退出並拋棄受讓股份權利部分，由乙○○配偶鄭焜耀
      繼受等情。經查：
     1.上訴人乙○○係自莊瀛和受讓東山公司10％股權等情，
       業經證人莊瀛和證述：「（問：有無將股權轉讓給乙○
       ○？）當時乙○○是永安球場的會計師，我有同意將東
       山公司的股權百分之十讓給乙○○但有強調要經甲○○
       的同意，會如此是因當時賣球證伍仟萬元資金不夠，丙
       ○○有向乙○○借錢，所以丙○○提議要我們再各讓百
       分之十給乙○○，讓乙○○共同出資。亦即我們三個人
       各百分之二十的股權，給乙○○的百分之十的股權要等
       甲○○再轉讓百分之十給我時，我再轉讓給乙○○」等
       語明確（見本院上訴卷第118至119頁）。
    2.再參以訴外人劦安公司（乙方，法定代理人為丙○○）與
      中央租賃股份有限公司（甲方）及上訴人丙○○、乙○○
      及訴外人莊瀛和（丙方）三方面於86年9月間就東山公司
      積欠債務訂定代償協議時，係由上訴人丙○○、乙○○及
      訴外人莊瀛和為代償債務人即劦安公司之連帶保證人，及
      上訴人丙○○、乙○○及訴外人莊瀛和就販售球證尚未足
      額向外之借款部分為分攤之計算等情，除有上訴人提出之
      代償協議書、計算表各乙份在卷可佐（見原審卷第227至2
      28頁），證人莊瀛和並證述：「（提示，問：對原審卷第
      227、228頁代償協議書、計算表有何意見）簽名是我簽的
      ，這是要解決我們三人間有關5,000萬球證投資的帳務問
      題，我們三個人有共同決定要讓乙○○擔任連帶保證人，
      當時協議時就是要讓乙○○共同參與經營，所以到中央租
      賃公司簽借款時才由乙○○當連帶保證人」等語明確（見
      本院上訴卷－第120頁）。
    3.又訴外人劦安公司與東山公司及訴外人台南區中小企業銀
      行於86年11月24日三方協議，由劦安公司代償東山公司積
      欠訴外人台南區中小企業銀行積欠之借款，其中東山公司
      所提出之東山公司股東名簿即載明有上訴人乙○○20萬股
      股權等情，有台南區中小企業銀行90年6月27日（90）南
      銀總蓄字第106號函附之股東名簿乙份附卷足稽（見原審
      卷第253頁），而東山公司及劦安公司與台南區中小企業
      銀行民生分行簽立代償協議書時，係由雙方兩家公司出具
      股東臨時常會議事錄及雙方互有持股之股東名簿佐證，並
      由雙方法定代理人親自對保簽立代償協議書等情，業具該
      行以92年9月16日（92）南銀民生分字第211號函覆在卷足
      佐（見本院上訴卷(二)第157至163頁），被上訴人亦不否認
      代償協議書上東山公司及負責人甲○○與公司登記之印鑑
      章相同，則其提出於台南區中小企業銀行民生分行之東山
      公司股東名簿已載上訴人乙○○20 萬股，而比較兩造不
      爭執之86年6月25日東山公司撤銷公司登記前公司董事監
      察人名單（按該名單之股東名冊董事監察人總股數200萬
      股，即為全體股東），提出於台南區中小企業銀行民生分
      行之東山公司股東名簿所載之上訴人乙○○之股數係自上
      訴人丙○○及訴外人莊瀛和受讓而來。乙○○自陳其受讓
      股權並未依公司法第165條第1項規定為變更名義（即「過
      戶」），則上開於代償協議中提出之股東名簿乃在表示協
      議當時實際持有股份情況，縱與經濟部登記之股東名簿記
      載不同，尚難依此即謂為偽造不實。
    4.由上各情，上訴人乙○○主張其已受讓自丙○○、莊瀛和
      各10萬股份（共計為20萬股）之東山公司之股份等語，應
      非虛言。
  (三)、上訴人復主張乙○○受讓前揭20萬股份權利後，嗣訴外人
      莊瀛和因故退出計畫，莊瀛和依合約應受讓股份由上訴人
      丙○○、乙○○二人分配，莊瀛和則於87年7月2日將其所
      餘30萬股份轉由乙○○之夫鄭焜耀繼受，另甲○○則再將
      其名下東山股份讓與丙○○30萬股、乙○○10萬股等情，
      亦為被上訴人所否認。經查：
    1.上訴人主張訴外人莊瀛和因故退出計畫後，莊瀛和將其所
      餘30萬股份轉由乙○○之夫鄭焜耀繼受等情，莊瀛和於原
      審係陳稱：「簽約之後二年丙○○叫我離開，我把全部的
      股權均拋棄給東山公司」云云（見原審卷第204頁），顯
      非法所稱之拋棄。再審諸證人莊瀛和於本院上訴審所證稱
      ：「當時我借給公司的2,000多萬元有還我，球證500多萬
      元的出資也有還，我有簽拋棄書拋棄股權」、「（問：為
      何要拋棄？）丙○○叫我拋棄，我就拋棄」、「（問：所
      謂拋棄是何意？）丙○○只有還我錢及分給我14支公司牌
      、4支個人球證。這是最先出資時就分得的，後來我沒有
      還給丙○○，我為投資球證總共出資500多萬」、「（問
      ：500萬的支票是誰開？）是丙○○開劦安公司的票給我
      」等情（見本院上訴卷(一)第118頁），並有上訴人提出之
      莊瀛和於87年3月12日出具拋棄書影本附卷足佐（見本院
      上訴卷(一)第95頁），則依莊瀛和上開證詞，其既係因上訴
      人丙○○要求其拋棄，書立拋棄書交予上訴人丙○○收執
      ，且由上訴人丙○○交付劦安公司簽發面額500萬元之支
      票，其拋棄持股及取得金錢之過程，均係與上訴人丙○○
      洽議，而非東山公司或被上訴人。而東山公司係發行記名
      股票之公司，前已詳述，而按股份有限公司記名股票之轉
      讓，係以背書為唯一之方式，此觀公司法第164條規定自
      明，且經最高法院著有60年台上字第817號判例足供參照
      。莊瀛和欲係將其對東山公司之股份轉讓予上訴人丙○○
      或上訴人乙○○之夫鄭焜耀，亦須依此法定移轉方式，如
      莊瀛和與鄭焜耀有移轉股份之約定，係鄭焜耀是否請求莊
      瀛和交付股票移轉股份之問題，不能由此推認東山公司之
      法定代理人甲○○個人即負有背書交付股票予鄭焜耀之義
      務。上訴人主張莊瀛和將其30萬股東山公司股權讓予鄭焜
      耀，不僅無證據以實其說，縱莊瀛和欲將該股權讓與鄭焜
      耀，依上開說明，鄭焜耀之繼承人即上訴人乙○○、戊○
      ○、丁○○請求被上訴人背書交付東山公司之股票，亦屬
      無據。
    2.至上訴人另主張被上訴人甲○○則再將其名下東山股份（
      即原應移轉予丙○○、莊瀛和各20萬股）讓與丙○○30萬
      股、乙○○10萬股等情，亦為被上訴人所否認。經查：原
      審依職權調閱85至88年度東山公司投資人明細及盈餘分配
      表，及上訴人提出股權轉讓通報表、證券交易繳款書所載
      相符，有財政部台灣省南區國稅局90年9月20日南區國稅
      南市資字第90028693號函、90年10月26日南區國稅南市資
      字第90032583號函附卷可稽（見原審卷第10至11、14至17
      、324至339、351至353頁）；被上訴人則否認上開稅務資
      料之真正，並辯稱係上訴人乙○○經營之麗景會計師事務
      所自行私刻印章偽造申報資料云云，惟查：
    (1)、被上訴人甲○○為東山公司董事長，應知製作相關稅務
        報表向國稅局申報為公司每年度之固定義務，上開85至
        88年度東山公司申報營利事業所得稅資料，屬公司之重
        要報表，被上訴人既辯稱上開申報資料係遭人私刻印章
        偽造申報資料，似否認有委託麗景會計師事務所製作申
        報資料，則東山公司究係由何人製作並申報稅務資料？
        豈有可能在長達4個年度任由未有委任關係之會計師事
        務所，任意私刻印章偽造並向國稅局申報資料，卻稱其
        毫不知情。況參以東山公司85、86年度營利事業所得稅
        申報後均有核定退稅，且係由被上訴人甲○○之弟何康
        平與特別助理洪志明，持東山公司與負責人甲○○之印
        章領取退稅支票，並巳兌現完畢等情，有財政部台灣省
        南區國稅局臺南市分局92年7月23日南區國稅南市一字
        第0920039217號函在卷可稽（見上訴卷(一)第124至126頁
        ），按退稅金額之多寡係由營利事業所得稅申報結果而
        來，被上訴人已知領取退稅支票並對退稅金額無異議而
        兌現支票，益證被上訴人抗辯營業所得稅申報資料為他
        人所偽造云云，顯然不合常情。
    (2)、至於被上訴人嗣又辯稱東山公司除正式登記有案之印鑑
        外，全部印鑑均由上訴人乙○○以擔任麗景會計師事務
        所負責人之身分保管，尚未交還，且麗景會計師事務所
        持有東山公司全部之資料，上訴人本可隨時取得送出，
        及上開報稅資料刻意填寫錯誤地址預謀不讓被上訴人得
        到上訴人偽造之訊息云云，上訴人乙○○則否認曾有保
        管東山公司及負責人印章及公司住址有偽填之情事。茲
        查，被上訴人既不否認上開表冊中公司及負責人之印章
        為真正，自應就印章遭人盜蓋及表冊內容為虛偽之變態
        事實負舉證責任；又上開報稅資料所載之東山公司住址
        為臺南市○○路○段170號，係被上訴人甲○○於80年6
        月29日所買受之建物，至89年5月9日始由臺南區中小企
        業銀行因拍賣而自被上訴人甲○○承受該建物（見本院
        上訴卷(一)第144至147頁），而臺南市政府於88年4月26
        日發函東山公司通知准予歇業登記，仍係以該址為其營
        業地址及通訊處，有臺南市政府88年4月26日南市建工
        課字之一號字第08800003796號函在卷可佐（見上訴卷
        (一)第148頁）。是被上訴人空言上訴人乙○○保管東山
        公司及負責人印章盜蓋於虛偽製作之報稅文件云云，即
        難採信。至於被上訴人雖自稱常在國外，並未審閱申報
        資料乙節，然如前述，被上訴人既知委由親友持公司及
        負責人印章代為領取並無異議兌現退稅支票，卻稱其對
        於申報資料毫不知情，自難憑信。
    (3)、至被上訴人固亦否認上開公司股權轉讓通報表之真正，
        然按上開股權轉讓通報表係東山公司依法於股權轉讓應
        向主管機關申報之事項，被上訴人亦不爭執該通報表上
        東山公司及負責人之印文與前開東山公司投資人明細及
        盈餘分配表之印文相同，被上訴人仍空言否認該通報表
        內容為真正，實難憑採。
    3.基上，上訴人乙○○與被上訴人若無上開移轉股權之合意
      ，東山公司、被上訴人何以會向主管機關通報股權轉讓申
      報，並於稅務申報資料所附投資人明細及分配盈餘表中，
      將上訴人乙○○、鄭焜耀列為股東而受盈餘分配，是上訴
      人乙○○主張有如稅務資料所載之受讓被上訴人東山公司
      10 萬股份之合意，自非無據。
  (三)、至於被上訴人抗辯被上訴人與上訴人丙○○已約定簽訂合
      約後銷售金額未達10億元前不得出讓股權，則上訴人丙○
      ○、訴外人莊瀛和自不得移轉東山公司之股份予上訴人乙
      ○○及其配偶鄭焜耀云云。惟按系爭合約書中第5條固約
      定：「在銷售金額未達新台幣10億元前，不得出售股權並
      不得轉讓第三人」，誠如前述，為取得上訴人乙○○之資
      金挹注於東山公司，而由上訴人乙○○加入合約計畫，並
      與其配偶鄭焜耀受讓東山公司股份，且於東山公司稅務資
      料中載明股權變動，既為合約當事人被上訴人、上訴人丙
      ○○、訴外人莊瀛和所明知且同意，則上訴人乙○○及其
      配偶鄭焜耀受讓東山公司股份權利，自不受合約中不得轉
      讓第三人約定之拘束。被上訴人前揭抗辯尚難憑採。
  (四)、末查，依公司法第164條之規定，記名股票由股票持有人
      以背書轉讓之。本件東山公司於79年7月25日委託中國信
      託銀行辦理股票簽證200萬股，且依東山公司章程載明其
      股票概為記名式普通股等情，有該行97年7月15日中信銀
      代理字第97201464號函暨附件東山公司章程在卷為佐（見
      本院卷第136至139頁），而被上訴人與上訴人丙○○間依
      系爭合約書，請求被上訴人背書交付東山公司股票20萬股
      ，應屬有據。至於鄭焜燿（由上訴人乙○○、戊○○、丁
      ○○繼承）主張受讓莊瀛和30萬股東山公司股份部分，因
      被上訴人甲○○與鄭焜燿間並無任何契約關係，鄭焜燿直
      接向被上訴人甲○○請求背書交付股票為無理由。至於上
      訴人乙○○原自丙○○、莊瀛和受讓各10萬股（共20萬）
      之東山公司股份，前已詳述，其縱未取得股票，而其直接
      當事人為丙○○、莊瀛和，所得請求者為渠二人，上訴人
      乙○○逕向被上訴人甲○○請求為無理由。又被上訴人甲
      ○○讓與10萬股東山公司股份予上訴人乙○○部分，上訴
      人乙○○請求被上訴人背書交付股票，應屬有據。
六、綜上所述，上訴人丙○○請求被上訴人應依系爭合約履行轉
    讓股份所有權之義務，應背書交付東山公司股票予伊20萬股
    ，為有理由應予准許。上訴人乙○○、戊○○、丁○○主張
    其繼承鄭焜燿受讓莊瀛和30萬股東山公司股份（渠三人各10
    萬股），請求被上訴人背書交付股票為無理由。至上訴人乙
    ○○主張其受讓丙○○、莊瀛和各10萬股東山公司股份及受
    讓自被上訴人甲○○10萬股東山公司股份部分，共30萬股，
    請求被上訴人背書交付股票，其中10萬股為有理由應予准許
    ，逾此部分為無理由，應予駁回。又本件上訴人為訴之變更
    後，原訴請求部分，已經視同合法撤回，本院無庸再審酌原
    審判決是否正確，併予論敘。
七、又本件待證事實已臻明確，兩造其餘攻擊防禦方法及舉證，
    對判決之結果已不生影響，爰不一一詳為審酌，附此敘明。
八、據上論結，本件上訴人變更之訴為一部有理由，一部無理由
    ，依民事訴訟法第78條、第85條第1項前段，判決如主文。
中    華    民    國    97    年    12    月    9     日
                  民事第二庭    審判長法  官  丁振昌
                                      法  官  吳上康
                                      法  官  李素靖
上為正本係照原本作成。
如對本判決上訴，須於判決送達後20日內向本院提出上訴狀，未
表明上訴理由者，應於上訴後20日內，向本院提出理由書（須附
繕本）。依法應委任律師為訴訟代理人，始得上訴。
中    華    民    國    97    年    12    月    11    日
                                      書記官  林鈴香
【附記】
民事訴訟法第466條之1：
(1)對於第二審判決上訴，上訴人應委任律師為訴訟代理人。但上
  訴人或其法定代理人具有律師資格者，不在此限。
(2)上訴人之配偶、三親等內之血親、二親等內之姻親，或上訴人
  為法人、中央或地方機關時，其所屬專任人員具有律師資格並
  經法院認為適當者，亦得為第三審訴訟代理人。
民事訴訟法第466條之2：
  上訴人無資力委任訴訟代理人者，得依訴訟救助之規定，聲請
  第三審法院為之選任律師為其訴訟代理人。


司法院資訊處製作；財團法人民間司法改革基金會備份。
